【裁判字號】    97,訴,1306
【裁判日期】    971104
【裁判案由】    營利事業所得稅
【裁判全文】
臺北高等行政法院裁定
                                      97年度訴字第1306號
原      告  皇家宮廷企業社
代  表  人  甲○○
訴訟代理人  趙平原律師
被      告  財政部臺灣省北區國稅局
代  表  人  陳文宗（局長）
訴訟代理人  乙○○
            丙○○
上列當事人間因營利事業所得稅事件，原告不服財政部中華民國
97年3 月27日台財訴字第09700095060 號（案號：第00000000號
）訴願決定，提起行政訴訟。本院裁定如下：
    主  文
本件移送臺灣桃園地方法院。
    理  由
一、按「訴狀送達後，原告不得將原訴變更或追加他訴。但經被
    告同意，或行政法院為適當者，不在此限。」、「有左列情
    形之一者，訴之變更或追加應予准許：…二、訴訟標的之請
    求雖有變更，但其請求之基礎不變。」行政訴訟法第111 條
    第1 項、第3 項第2 款定有明文。本件原告起訴狀聲明原為
    「1.訴願決定、原處分均撤銷。2.訴訟費用由被告負擔。」
    嗣於本院民國（下同）97年10月21日準備程序期日變更訴之
    聲明為「1.被告應給付原告依新臺幣4,791,571 元計算，自
    88年8 月11日起至給付日止按週年利率百分之五之利息。2.
    訴訟費用由被告負擔。」雖為訴之變更，然核其請求之基礎
    未變，且仍在準備程序，尚屬適當，揆之前開規定，爰予准
    許，而以變更後之聲明為本件審究之對象，先此敘明。
二、次按公法上之爭議，除法律別有規定外，得依本法提起行政
    訴訟；又訴訟事件不屬行政法院之權限者，行政法院應以裁
    定駁回之，但本法別有規定者，從其規定，行政訴訟法第2
    條、第107 條第1 項第1 款分別著有規定。再行政法院認其
    無受理訴訟權限者，應依職權以裁定將訴訟移送至有受理訴
    訟權限之管轄法院。數法院有管轄權而原告有指定者，移送
    至指定之法院，同法第12條第2 項前段著有規定。而國家賠
    償法所規定損害賠償之訴，除依該法規定外，適用民事訴訟
    法之規定，為國家賠償法第12條所明定，是依國家賠償法對
    國家賠償所生公法上爭議，應循民事訴訟程序救濟，而非屬
    行政爭訟範圍；倘向行政法院起訴，行政法院應依職權以裁
    定將訴訟移送至有受理訴訟權限之管轄法院。
三、本件原告起訴意旨略以：
(一)、原告83年度營利事業所得稅結算申報，申報課稅所得額為虧
    損3,939,779 元，經被告所屬臺北縣分局以原告係李文鑫集
    團查核專案之對象，按查得資料核定課稅所得額62,191,312
    元，核定營利事業所得稅15,537,828元，並依所得稅法第11
    0 條第1 項規定，處罰鍰1 倍計15,537,800元，原告不服循
    序提起行政救濟，經最高行政法院以96年度判字第224 號判
    決駁回確定，被告並於訴願之際於88年2 月26日將其本稅15
    ,537,828元併同罰鍰15,537,800元一併移送強制執行，於同
    年8 月11日執行繳納4,791,571 元罰鍰在案。嗣原告於96年
    6 月22日知悉罰鍰案件應於具確定力後始負繳納義務，移送
    機關方得移送強制執行，故本案罰鍰部分於行政救濟確定前
    予以執行扣抵稅額4,791,571 元，乃原告於行政救濟終結前
    本不需繳納卻逕遭扣款，遂認被告無權徵收，而向渠申請給
    付不法扣得款項所繳納罰鍰金額之衍生利息，加計至支付日
    期止，惟為被告所屬臺北縣分局以96年10月3 日北區國稅北
    縣一字第0960001510號函否准，提起訴願，亦遭駁回。
(二)、本件公法上請求權之產生係於行政程序法施行前，依法務部
    90年3 月22日法令字第008617號解釋，稅捐稽徵法除第23條
    有關徵收期間請求權時效予以明文外，未有其他有關消滅時
    效期間之相關規定，自應類推適用有關民法之規定。被告係
    於88年2 月26日移送強制執行，縱依被告所屬臺北縣分局96
    年8 月17日北區國稅北縣一字第0961037721號函說明二認已
    於當時知悉（與事實相反），然依民法第129 條第2 項第5
    款規定，其請求權消滅時效亦自當日起中斷，復所謂知有損
    害，非僅指單純知有損害而言，其因而受損害之他人行為為
    侵權行為亦須一併知之，若僅知受損害及行為人，而不知其
    行為之為侵權行為，則無從本於侵權行為請求賠償，時效既
    無從進行（參46年台上34號判例）。有關原告88年8 月25日
    申請書僅在請求被告予以暫撤執行，尚未知悉其權利已受損
    害及被告所為行為乃侵權行為，原告時至96年6 月22日方知
    悉此一行政行為係一侵權行為，進而具文申請，故其請求權
    之行使，應尚未罹於時效，當無疑義。基此，爰依侵權行為
    請求損害賠償之法律關係提起本件行政訴訟，求為判決：(一)
    被告應給付原告依新臺幣4,791,571 元計算，自88年8 月11
    日起至給付日止按週年利率百分之五之利息。(二)訴訟費用由
    被告負擔。
四、被告答辯意旨略以：本件系爭罰鍰15,537,800元（應繳納起
    迄日期為自87年8 月6 日至87年8 月15日止），業經最高行
    政法院以96年度判字第224 號判決駁回，而告確定，減除因
    強制執行扣取金額4,791,571 元，行政救濟確定應補徵罰鍰
    10,746,229元，並未加計行救利息，自無加計利息退還問題
    ，縱經行政救濟確定後，有溢收罰鍰須退還，依稅捐稽徵法
    第49條但書規定，有關同法第38條關於加計利息之規定，對
    於罰鍰並不在準用之列，原告主張顯然誤解法令。又移送執
    行僅係單純之事實行為，非屬行政處分，原告若對於行政執
    行機關（即法務部行政執行署板橋行政執行處）之執行命令
    、執行方法、應遵守之程序或其他侵害利益之情事，應於執
    行程序終結前，依行政執行法第9 條規定，向執行機關聲明
    異議，由執行機關停止執行，並撤銷或更正已為之執行行為
    ，原告並未依法「即時」向執行機關聲明異議，嗣後向被告
    申請退還因強制執行誤扣罰鍰所產生之利息，於法無據，本
    件訴願決定遞予維持，並無不合，求為判決：(一)駁回原告之
    訴。(二)訴訟費用由原告負擔。
五、經查，原告主張關於上開罰鍰於行政救濟程序終結前，被告
    依法並無徵收請求權存在，本件係因故意或過失不法徵收所
    生之賠償，即扣繳罰鍰金額所衍生之利息部分應予退還，係
    基於侵權行為損害賠償請求權請求，核其訴訟標的性質係屬
    國家賠償範疇，依首揭法條規定及說明，應循民事訴訟程序
    向普通法院訴請裁判，其向本院提起行政訴訟，即難謂合法
    ，爰依職權以裁定移轉管轄之臺灣桃園地方法院審理。
六、依行政訴訟法第12條之2 第2 項裁定如主文。
中    華    民    國    97    年    11    月    4     日
                    臺北高等行政法院第七庭
                              審判長法  官  林樹埔
                                    法  官  闕銘富
                                    法  官  林玫君
上為正本係照原本作成。
如不服本裁定，應於送達後10日內向本院提出抗告狀（須按他造
人數附繕本）。
中    華    民    國    97    年    11    月    4     日
                                    書記官  黃玉鈴


司法院資訊處製作；財團法人民間司法改革基金會備份。
